臺灣板橋地方法院民事判決　　　　　　 94年度重訴字第330號
原　　　告　第一商業銀行股份有限公司
法定代理人　庚○○
訴訟代理人　壬○○
被　　　告　成立機械股份有限公司
法定代理人　辛○○
被　　　告　戊○○
　　　　　　己○○
　　　　　　乙○○
　　　　　　丁○○
　　　　　　鄒友誠
上六人共同
訴訟代理人　丙○○
上列當事人間請求返還消費借貸款事件，經本院於民國94年11月
8日言詞辯論終結，判決如下：
    主  文
被告應連帶給付原告新臺幣壹仟貳佰玖拾陸萬陸仟零肆拾元及如
附表所示之利息及違約金。
訴訟費用由被告連帶負擔。
本判決於原告以新台幣肆佰拾貳萬貳仟元供擔保後，得假執行
。
    事  實
甲、原告方面：
一、聲明：求為判決如主文第1項所示，並陳明願供擔保請准宣
    告假執行。
二、陳述：
 （一）緣被告成立機械股份有限公司（下稱成立機械公司）邀
       同被告戊○○、己○○、乙○○、丁○○、鄒友誠、訴
       外人甲○○（已死亡）等六人為連帶保證人，於民國88
       年4 月13日簽訂保證書。保證成立機械公司對原告所負
       之一切債務（含過去所負現在尚未清償）以本金新臺幣
       （下同）380,000,000 元為限額，有約定書、保證書可
       稽。
 （二）被告成立機械公司先後簽發借據向原告借款，金額共計
       70,000,000元，目前尚有7 筆未清償，其本金為12,966,
       040 元及自94年1 月19日起算之利息、違約金。雖屢經
       催討迄未清償。依所簽約定書第5 條約定，所有借款視
       為全部到期，是被告成立機械公司對上開借款，依約應
       負清償之責；被告戊○○、己○○、乙○○、丁○○、
       鄒友誠依上開保證書，約定書約定與成立機械公司負連
       帶清償之責。
三、證據：提出保證書影本1份、約定書影本7份、借據影本7份
    、增補條款約定書影本5份、戶籍謄本7份、公司變更登記事
    項表1份、一銀基準利率1份為證。
乙、被告方面：
一、聲明：原告之訴及其假執行之聲請均駁回。
二、陳述：
 （一）被告成立機械股份有限公司向原告貸款共新臺幣（下同
       ）70,000,000元，近年來因經營不善，為償還借款，被
       告於民國94年4月間將廠房變賣已償還57,401,926元給原
       告，現原告求償12,966,040元，金額如何計算原告並未
       說明，另被告之銀行存款已由原告扣押應自欠款內扣除
       ，前述已清償之金額應先抵充被告借款之本金。
 （二）被告並非不願還款，因目前實無能力清償，如需由連帶
       保證人負責償還，又訴外人即連帶保證人之一甲○○已
       死亡，債務應如何償還或讓債權分割由被告個別分擔皆
       在商議中。
 （三）因被告現已盡力償還，亦請求原告利息及違約金勿再加
       計，讓連帶保證人有能力清償。
    理  由
一、本件原告主張之事實，業據其提出保證書、約定書、借據、
    增補條款約定書、戶籍謄本、公司變更登記事項表、一銀基
    準利率等各1 件為證，又被告對於所借貸之金額，且已為一
    部清償之事實並不爭執，惟辯稱：已清償之金額應先抵充積
    欠之本金債務，而非抵充費用云云。惟按，清償人所提出之
    給付，應先抵充費用，次充利息，次充原本。民法第323 條
    前段定有明文。復依兩造所簽定之借款約定書第8 條約定：
    立約人對貴行負擔數宗債務且債務性質相異，而清償人所提
    出之給付不足清償全部債務者，應依序抵充費用、違約金、
    利息、本息；但貴行得指定更有利於立約人之抵充順序及方
    法。依上開說明，被告所提出之一部清償給付，既不足清償
    全部債務，自應依序先抵充費用、違約金、利息後，方得抵
    充本金。據此，被告辯稱已為之清償應先充償本金債務而非
    先抵充放款訴訟費用云云，洵屬無據，無可採信。
二、按借用人應於約定期限內，返還與借用物種類、品質、數量
    相同之物，民法第478條前段定有明文；復按保證債務之所
    謂連帶，係指保證人與主債務人負同一債務，對於債權人各
    負全部給付之責任者而言，最高法院45年台上字第1426號判
    例意旨可資參照。從而，原告依據消費借貸及連帶保證之法
    律關係，請求被告連帶給付如主文所示之本金、利息及違約
    金，為有理由，應予准許。原告陳明願供擔保，聲請宣告假
    執行，核無不合，爰酌定相當擔保金額准許之。
三、本件原告之訴為有理由，依民事訴訟法第85條第2 項、第39
    0 條第2 項，判決如主文。
中　　華　　民　　國　　94　　年　　11　　月　　22　　日
                  民事第三庭    法　官　邱育佩
以上正本係照原本作成
如對本判決上訴，須於判決送達後20日內向本院提出上訴狀
中　　華　　民　　國　　94　　年　　11　　月　　22　　日
                    　　　　　　書記官　王苑琦
┌─────────────────────────────────────────┐
│附表：（單位：新臺幣（下同））　　　　　　　　　　　　　　　　　　　　　　　　　  │
├──┬───────┬───────┬────┬─────────────────┤
│    │              │利　　息　　計│利　　率│違　約　金　計　算　期　間　利　率│
│編號│債　權　本　金│　　　　　　　│        ├────────┬────────┤
│    │ (借 款 期 間)│算　　期　　間│(年利率)│逾期6 個月以內者│逾期6 個月以上，│
│    │              │              │        │按左列利率10%   │其超逾6 個月部分│
│    │              │              │        │                │，按左列利率20% │
├──┼───────┼───────┼────┼────────┼────────┤
│ １ │2,500,000元   │自民國94年1月 │6.47%   │自94年1月18日起 │自94年5月2日起至│
│    │(92年12月1日至│18日起至清償日│        │至94年5月1日止  │清償日止        │
│    │93年12月1日)  │止            │        │                │                │
├──┼───────┼───────┼────┼────────┼────────┤
│ ２ │1,064,291元   │自民國94年1月 │6.47%   │自94年1月18日起 │自94年5月9日起至│
│    │(93年1月8日至 │18日起至清償日│        │至94年5月8日止  │清償日止        │
│    │94年1月8日)   │止            │        │                │                │
├──┼───────┼───────┼────┼────────┼────────┤
│ ３ │4,000,000元   │自民國94年1月 │6.47%   │自94年1月18日起 │自94年5月3日起至│
│    │(93年7月2日至 │18日起至清償日│        │至94年5月2日止  │清償日止        │
│    │94年7月2日)   │止            │        │                │                │
├──┼───────┼───────┼────┼────────┼────────┤
│ ４ │450,875元     │自民國94年1月 │6.47%   │自94年1月18日起 │自94年5月6日起至│
│    │(93年5月6日至 │18日起至清償日│        │至94年5月5日止  │清償日止        │
│    │94年5月5日)   │止            │        │                │                │
├──┼───────┼───────┼────┼────────┼────────┤
│ ５ │2,250,000元   │自民國94年1月 │6.47%   │自94年1月18日起 │自94年5月6日起至│
│    │(93年7月5日至 │18日起至清償日│        │至94年5月5日止  │清償日止        │
│    │94年7月5日)   │止            │        │                │                │
├──┼───────┼───────┼────┼────────┼────────┤
│ ６ │450,874元     │自民國94年1月 │6.47%   │自94年1月18日起 │自94年5月6日起至│
│    │(93年5月6日至 │18日起至清償日│        │至94年5月5日止  │清償日止        │
│    │94年5月5日)   │止            │        │                │                │
├──┼───────┼───────┼────┼────────┼────────┤
│ ７ │2,250,000元   │自民國94年1月 │6.47%   │自94年1月18日起 │自94年5月6日起至│
│    │(93年7月5日至 │18日起至清償日│        │至94年5月5日止  │清償日止        │
│    │94年7月5日)   │止            │        │                │                │
└──┴───────┴───────┴────┴────────┴────────┘
